【裁判字號】    98,抗,1568
【裁判日期】    981026
【裁判案由】    分割共有物
【裁判全文】
臺灣高等法院民事裁定                  98年度抗字第1568號
抗  告  人  丁○○
            乙○○
            丙○○
共同代理人  劉昌崙律師
            詹璧如律師
上列抗告人因與相對人甲○○等間分割共有物事件，對於中華民
國98年8月31日臺灣士林地方法院98年度補字第373號裁定提起抗
告，本院裁定如下：
    主  文
抗告駁回。
抗告費用新臺幣壹仟元由抗告人負擔。
    理  由
一、按「訴訟標的之價額，由法院核定。核定訴訟標的之價額，
    以起訴時之交易價額為準；無交易價額者，以原告就訴訟標
    的所有之利益為準。第 1項之核定，得為抗告」，民事訴訟
    法第77條之1第1、2、4項定有明文。是關於訴訟標的價額之
    核定屬得抗告者，但關於法院以核定之訴訟標的價額計算裁
    判費並命當事人補繳（徵收）裁判費之裁定，則屬訴訟進行
    中所為之裁定，並無得抗告之明文，自屬不得抗告。又「共
    同訴訟人，按其人數，平均分擔訴訟費用。但共同訴訟人於
    訴訟之利害關係顯有差異者，法院得酌量其利害關係之比例
    ，命分別負擔」，民事訴訟法第85條第1項亦有明定。
二、本件抗告意旨略以：伊等分別為臺北市○○區○○段1小段5
    88、589、590、591、603、604、605、607、633、634、637
    、638、640、641地號土地（下稱系爭土地）之共有人，雖
    共同提起本件分割共有物訴訟，惟伊等對系爭土地之共有情
    形各有不同，原裁定未依民事訴訟法第85條第1項但書規定
    衡量伊等對於系爭土地之共有情形，區分伊等各應繳納之訴
    訟費用，逕命伊等繳納訴訟費用新臺幣（下同）2,564,132
    元，令伊等無從分配繳納訴訟費用之責任，顯有違法不當。
    是依比例計算，丁○○應負擔15%，乙○○應負擔30%，丙○
    ○應負擔55%，而應依序繳納384,620元、769,240元、1,410
    ,273元，爰提起抗告請求廢棄原裁定關於命伊等繳納第一審
    裁判費2,564,132元之部分，並命丁○○繳納384,620元、乙
    ○○繳納769,240元、丙○○繳納1,410,273元云云。
三、經查，抗告人起訴請求分割系爭土地，經原裁定核定訴訟標
    的價額為317,150,320元，應徵第一審裁判費2,564,132元，
    並限期命抗告人補繳。抗告人嗣即對原裁定提起抗告，惟其
    等未就原裁定核定之訴訟標的價額為爭執，僅爭執原裁定就
    裁判費之繳納應衡量其等之共有關係而比例分別定之云云，
    顯係僅就原裁定命補繳裁判費之部分為爭執，此亦為抗告人
    之代理人於本院準備程序中所自承（見本院卷第18頁），依
    前開說明，該部分既非屬得抗告之部分，抗告人本此提起抗
    告，依法即有未合。又抗告人主張原裁定應依民事訴訟法第
    85條第1項但書規定衡量共有情形分別命其等負擔訴訟費用
    云云，惟該規定為法院為終局裁判時命共同訴訟人負擔訴訟
    費用時所適用，而非於當事人起訴時命其預繳裁判費時所需
    審酌之事項，況抗告人本不得就命補繳裁判費之部分提起抗
    告，已如前述，是抗告人本於前開理由提起抗告，均非法之
    所許。抗告意旨指摘原裁定不當，求予廢棄，為不合法，應
    予駁回，爰裁定如主文。
中    華    民    國    98    年    10    月    26    日
                    民事第十四庭
                        審判長法  官  林金村
                              法  官  李慈惠
                              法  官  湯美玉
正本係照原本作成。
不得再抗告。
中    華    民    國    98    年    10    月    26    日
                              書記官  蕭進忠

司法院資訊處製作；財團法人民間司法改革基金會備份。
